【裁判字號】    97,訴,1863
【裁判日期】    971125
【裁判案由】    申租公有土地
【裁判全文】
臺北高等行政法院裁定
                                      97年度訴字第1863號
原      告  甲○○
原      告  乙○○
被      告  財政部國有財產局臺灣北區辦事處
代  表  人  丙○○（處長）
訴訟代理人  丁○○
上列當事人間申租公有土地事件，原告提起行政訴訟，本院裁定
如下：
    主  文
本件移送於台灣台北地方法院。
    理  由
一、按「公法上之爭議，除法律別有規定外，得依本法提起行政
    訴訟。」「行政法院認其無受理訴訟權限者，應依職權以裁
    定將訴訟移送至有受理訴訟權限之管轄法院。數法院有管轄
    權而原告有指定者，移送至指定之法院。」行政訴訟法第2
    條及第12條之2 第2 項分別定有明文。是行政法院審判權對
    象乃公法性質之爭議，個案爭議如屬私法性質，則應循民事
    訴訟程序請求救濟，始為適法。
二、本件原告甲○○及原告乙○○之夫郭金松( 已96年12月11日
    死亡) 先後於96年3 月9 日及同年2 月97日向被告遞送申請
    書，分別申請承租坐落台北市○○區○○段三小段484-3 、
    485-5 地號等2 筆國有土地及同小段485-7 、485-8 、485-
    9 、485-10、485-11地號等5 筆國有土地。經被告以本件應
    依考量土地整體開發利用之效益，且該等國有土地位屬楊燕
    玉委託巧洋實業股份有限公司辦理臺北市○○區○○段3 小
    段469 地號等47筆土地更新案範圍內，已報奉財政部同意依
    國有財產法第54條第2 項第3 款規定辦理現狀標售，乃依國
    有非公用不動產出租管理辦法第24條第5 款規定，分別以96
    年12月20日台財產北管字第09680048632 、09680048631 號
    函註銷甲○○、郭金松之申租案。原告不服，循序提起本件
    行政訴訟，並聲明請求判決：訴願決定及原處分均撤銷，被
    告對於原告甲○○及原告乙○○之被繼承人郭金松之前開申
    請案，均應作成准予申租之行政處分。
三、經查，國有財產法第5章第1節自第42條至第45條，規定國有
    非公用財產以出租方式而收益之內容，乃由國有財產局基於
    非公用財產管理之需要，代表國家與私人間成立租賃契約，
    無為公益之目的，本質上為財產權對價利用之私權關係。財
    政部依國有財產法第42條第4 項授權訂定國有非公用不動產
    出租管理辦法，均屬處理出租之私權關係事務之內容。適用
    該辦法處理國有非公用財產之出租事宜，與人民發生之爭執
    ，無論為租約應否成立，如何履行，是否解除或終止，性質
    上均屬私權爭執，非公法上之爭議，不屬行政法院之權限，
     (最高行政法院95年度裁字第353 號裁定參照) 。是以，原
    告等申請租用系爭國有土地，因不服被告依前述國有非公用
    不動產出租管理辦法第24條第5 條規定註銷該申租案所生之
    爭執，核屬私權爭執，應由民事法院審判，行政法院並無審
    判權。訴願決定自程序上為不受理決定，並無不合，原告復
    提起行政訴訟，本院並無受理訴訟之權限，依首揭規定，應
    將本件移送於管轄法院。
四、依行政訴訟法第12條之2 第2 項裁定如主文。
中    華    民    國    97    年    11    月   25     日
                    臺北高等行政法院第二庭
                              審判長法  官  徐瑞晃
                                    法  官  陳金圍
                                    法  官  蕭惠芳
上為正本係照原本作成。
如不服本裁定，應於送達後10日內向本院提出抗告狀（須按他造
人數附繕本）。
中    華    民    國    97    年    11    月   25     日
                                    書記官   李淑貞


司法院資訊處製作；財團法人民間司法改革基金會備份。
